臺灣臺北地方法院交通事件裁定　　　　 96年度交聲字第467號
原處分機關　臺北市交通事件裁決所
異　議　人
即受處分人　乙○○
上列異議人因違反道路交通管理處罰條例案件，對於臺北市交通
事件裁決所於民國96年4月19日所為之北市裁二字第裁22-CO0000
000號裁決處分（原舉發案號：北縣警交字第CO0000000號），聲
明異議，本院裁定如下：
    主  文
原處分撤銷。
乙○○汽車駕駛人，駕駛汽車不遵守道路交通號誌、標線之指示
，處罰鍰新臺幣玖佰元。
    理  由
一、原處分意旨略以：異議人即受處分人乙○○於民國96年1月1
    日17時50分許，駕駛車牌號碼5A-527號營業用小客車，行駛
    於臺北縣中和市○○路，行經有燈光號誌管制之該路與成功
    南路交岔口時，闖紅燈而違規左轉至成功南路行駛，隨即為
    臺北縣政府警察局中和分局秀山派出所警員以北縣警交字第
    CO0000000 號舉發違反道路交通管理事件通知單當場舉發，
    並由臺北市交通事件裁決所依道路交通管理處罰條例第53條
    第1 項、第63條第1項第3款、違反道路交通管理事件統一裁
    罰基準表規定，以北市裁二字第裁22-CO0000000號裁決書裁
    處罰鍰新臺幣（以下同）2,700元，並記違規點數3點，惟因
    異議人已於96年1 月22日繳納罰緩900元，是尚應繳納1,800
    元（原處分漏繕「佰」字，惟由上下文之意旨，仍可推知原
    處分命異議人繳納之正確金額1,800元 ）。異議人於收受裁
    決書後，旋即提出本件聲明異議。
二、異議意旨略以，異議人固曾於上開時間駕駛車牌號碼5A-527
    號營業用小客車行經前揭地點，惟伊係等候左轉專用燈號亮
    時才左轉，並未闖紅燈；又舉發通知單僅以伊未依號誌行使
    ，裁處罰鍰900 元，伊按規定繳納後，原處分又以更改法條
    為闖紅燈為由，加重罰鍰金額，伊認為本違規既已經專業警
    員處理，原舉發通知單之瑕疵自不應由伊負擔，據此聲明異
    議云云。
三、按汽車駕駛人，行車不遵守道路交通標誌、標線、號誌之指
    示者，處新臺幣900元以上1,800元以下罰鍰，道路交通管理
    處罰條例第60條第2項第3款定有明文。又標線型態以實線或
    虛線標繪於路面或緣石上，用以管制交通者之線條者，設於
    路口之「白實線」，係作為停止線，用以指示行使車輛停止
    之界限，車輛停止時，其前懸部分不得伸越該線；又車輛面
    對圓形紅燈時，圓形紅燈顯示之意義表示禁止通行，不得超
    越停止線或進入路口，道路交通標誌標線號誌設置規則第14
    9條第1項第1款第3目、第170條第1項前段、第206條第5款第
    1目分別規定甚明。
四、經查，上開違規事實，業經證人丙○○證稱，異議人當時是
    由景平路要左轉成功南路，他違規的事實是超越停止線等語
    （見本院卷第28頁），而異議人亦於本院調查時坦承，伊到
    路口時，左轉燈已經變成直行燈，伊是有超越停止線沒有錯
    ，但伊是等到成功南路的車子左轉秀朗橋之後，再等直行燈
    和左轉燈都亮了之後才左轉等語（見本院第28頁反面），而
    依臺北縣政府警察局中和分局函覆之中和市○○路（往秀朗
    橋方向）、成功南路多時相號誌時相表及現場照片所示，異
    議人遭舉發前所行駛之車道即景平路由西往東方向之多時相
    燈光號誌變換，應為：(一)直行箭頭綠燈加左轉箭頭綠燈、(二)
    直行箭頭綠燈、(三)紅燈、(四)直行箭頭綠燈加左轉箭頭綠燈之
    順序反覆運轉，此有該分局96年10月30日北縣警中申字第
    0960045398號函1份附卷可參（見本院卷第35-42頁）。異議
    人於設置在該路口之燈號顯示直行箭頭綠燈時，即已超越停
    止線，歷經紅燈後，再於顯示直行箭頭綠燈加左轉箭頭綠燈
    時左轉（其過程詳如下述），則其確有行車不遵守道路交通
    號誌、標線之指示之事實甚明。
五、次按犯罪事實應依證據認定之，無證據不得認定犯罪事實，
    刑事訴訟法第154條第2項定有明文。又認定犯罪事實所憑之
    證據，雖不以直接證據為限，間接證據亦包括在內，然而無
    論直接或間接證據，其為訴訟上之證明，須於通常一般之人
    均不致有所懷疑，而得確信其為真實之程度者，始得據為有
    罪之認定，倘其證明尚未達到此一程度，而有合理之懷疑存
    在時，事實審法院復已就其心證上理由予以闡述，敘明其如
    何無從為有罪之確信，因而為無罪之判決，尚不得任意指為
    違法（最高法院76年台上字第4986號判例參照）。又道路交
    通管理處罰條例第89條前段規定，法院受理有關交通事件，
    準用刑事訴訟法之規定，是前揭刑事訴訟法上之罪疑唯輕或
    罪疑唯有利於被告之原則，於法院審理交通聲明異議案件時
    ，亦有所適用，法院於審理行為人違反道路交通管理處罰條
    例案件，於為事實之認定時，如就原處分機關所認定行為人
    違規之事實仍有合理之懷疑，而無法確信行為人確有該當於
    道路交通管理處罰條例各該處罰條文之構成要件事實時，即
    應依訴訟法上待證事實「倘有懷疑，則應從被告之利益作解
    釋」之證據法則，作對受處分人有利之認定。
六、經查，原處分意旨認異議人於96年1月1日17時50分許，駕
    駛車牌號碼5A-5 27號營業用小客車，行駛於臺北縣中和市
    ○○路，行經有燈光號誌管制之該路與成功南路交岔口時，
    闖紅燈而違規左轉至成功南路行駛等情，固有上開舉發通知
    單、裁決書、臺北縣政府警察局中和分局96年1月29日北縣
    警中申字第0960003810號函在卷可稽。然查，證人即異議人
    遭舉發時在場之乘客甲○○已於本院訊問時證稱，96年1月1
    日17時50分許，伊坐在車牌號碼5A-527號營業用小客車之前
    座，有注意路上交通號誌運作情形，異議人的車子剛到路口
    停下來時，左轉燈的號誌已經不亮了，當時該車是停在紅綠
    燈下面的停止線，接下來就換景平路的對向車道直行，之後
    變成景平路全部紅燈，由成功南路的車流行駛，等到成功南
    路的紅燈亮了之後，異議人所在的車道就可以左轉，而異議
    人行駛時，伊有看到左轉燈亮等語（見本院卷第28 -29頁）
    。核與前述臺北縣政府警察局中和分局函覆之中和市○○路
    （往秀朗橋方向）、成功南路口多時相號誌時相變換順序之
    說明相符，則證人甲○○之上開證詞衡應可採。
七、另證人即舉發本件違規事件之警員丙○○雖亦於本院訊問時
    證稱，異議人當時原本是由景平路要左轉成功南路，該處之
    燈號是有四時向號誌，第一個號誌有2 個燈號，一個是直行
    往秀朗橋，一個是左轉往成功南路，而第二個號誌是只供直
    行車輛使用，沒有左轉箭頭，第三個號誌是全紅燈，如果異
    議人要左轉的話，應該在第一個號誌就左轉了，但是異議人
    是在第二個號誌才左轉是其係未依號誌行駛之違規，伊是站
    在成功南路127號前，將異議人攔停等語（見本院卷第27-28
    頁），旋又改證稱，景平路和成功南路是T 字型的路口，當
    時已經不能左轉了，只允許景平路雙向車流直線通過路口，
    當時是下午5點半下班時間，車流量很大，所以異議人當時
    也沒有辦法穿越景平路的對向車道左轉成功南路，一直等到
    景平路雙向變成紅燈之後，異議人才才通過景平路的對向車
    道，進入成功南路，伊認為異議人當時的違規是屬於闖紅燈
    ，但是當時伊只開未依標誌行駛等語（見本院卷第28頁），
    則其前後之證詞已不一致，所舉發之違規事由亦與其證述之
    事實不符。又本件異議人遭舉發之日期為96年1月1日，屬國
    定假日，大多數人均無須上下班，是上開路段該日17時50分
    許之車流量必較平日減少甚多，證人甲○○亦證稱，當時車
    流量還好，因為當天是假日，所以車流沒有像上班時候那麼
    多等語（見本院卷第29頁），因此證人丙○○證稱當時該路
    口車流量很大云云，亦應屬有誤，且參以本件自舉發日起至
    證人丙○○至本院作證時，已逾半年之久，故證人丙○○當
    有因時間經過而記憶模糊之可能性，而其為舉發本件違規之
    人，原有合理化其所舉發案件之動機，因此其所證述之所見
    情景，尚難保證確能排除其於記憶模糊下，自行拼湊當時所
    發生事實之可能性，是其真實性即有可疑，依罪證有疑利於
    被告之原則，尚不得僅憑證人丙○○一人之證述，即認異議
    人確實有上揭之違規行為，自應為異議人有利之認定。
八、綜上所述，異議人確有於上揭時地，駕駛前開車輛不遵守道
    路交通號誌、標線之指示之違規行為。原處分機關依道路交
    通管理處罰條例第53條第1 項、第63條第1項第3款、違反道
    路交通管理事件統一裁罰基準表規定，裁處罰鍰2,700 元，
    並記違規點數3 點，固非無見，然就異議人闖紅燈之違規行
    為部分，尚難憑現有之證據證明之，已如上述，又異議人於
    原舉發機關所製發之舉發違反道路交通管理事件通知單上所
    載之應到案日期96年1 月16日前，已於同年月15日向原處分
    機關陳述意見到案聽候裁決，有本件舉發違反道路交通管理
    事件通知單及臺北市交通事件裁決所交通違規案件陳述書影
    本1紙附卷可參（ 見本院卷第10頁、第15頁），依道路交通
    管理處罰條例第60條第2項第3款及違反道路交通管理事件統
    一裁罰基準表之規定，應裁處異議人罰鍰900 元，原處分機
    關逕予裁處罰鍰2,700元，並記違規點數3點，於法要有未合
    。從而，異議人提出本件異議，雖無理由，然原處分既有上
    開可議之處，於法要屬無可維持，自應由本院撤銷原處分，
    並就異議人上開違規行為，依道路交通管理處罰條例第60條
    第2項第3款、違反道路交通管理事件統一裁罰基準表之規定
    ，自為裁定如主文第2項所示。
據上論斷，應依道路交通案件處理辦法第20條前段、道路交通管
理處罰條例第87條第2項，裁定如主文。
中　　華　　民　　國　　96　　年　　11　　月　　21　　日
                    交通法庭法　官　林柏泓
如不服本裁定應於送達後5日內向本院提出抗告狀
以上正本證明與原本無異
　　　　　　　　　　　　  　書記官　柯貞如
中　　華　　民　　國　　96　　年　　11　　月　　21　　日
